臺灣桃園地方法院刑事判決　　　　　　　　　　　　九十一年度交易字第三五號
　　公　訴　人　臺灣桃園地方法院檢察署檢察官
　　被　　　告　甲○○
右列被告因過失傷害案件，經檢察官提起公訴（九十年度偵字第一九八四四號），本
院判決如左：
    主  文
甲○○因過失傷害人，處有期徒刑參月，如易科罰金，以參佰元折算壹日。
    事  實
一、甲○○於民國九十年十月二十日上午駕駛車號Ｚ九─七三九八號自小客車，沿桃
    園縣桃園市○○路往台北方向行駛，於同日上午九時四十分許，途經桃園市○○
    路與民生路交岔路口時，本應注意車輛行至無號誌之交岔路口，支線道應暫停讓
    幹線道車先行，而依當時情形，又無不能注意之情事，竟疏未注意讓行駛於桃園
    縣桃園市○○路之幹線道直行車輛先行，適左側有乙○○○所騎乘車號ＱＴＢ─
    三九一號之機車，沿桃園市○○路往鶯歌方向行駛，亦疏未注意行經閃光黃燈交
    岔路口時應減速慢行，兩車因而發生碰撞，致乙○○○人車倒地後，受有因創傷
    致使上顎右側正中及側門齒、左側正中門齒牙冠折斷，下顎右側側門齒及犬齒牙
    冠折斷、上下唇撕裂傷合併瘀血及腫痛、左前臂骨折、唇部外傷、下唇穿透至口
    腔內（約四公分長）、牙齒骨折、胸挫傷等傷害。而甲○○隨即報警，並向據報
    前來處理車禍案件之桃園縣警察局桃園分局武陵派出所警員鄭豐春自首坦承犯罪
    ，並接受裁判。
二、案經乙○○○訴由桃園縣警察局桃園分局報告台灣桃園地方法院檢察署檢察官偵
    查起訴。
    理  由
一、訊之被告甲○○對於右揭時地，駕駛上開自小客車與被害人乙○○○所騎乘之機
    車發生碰撞之事實固坦承不諱，惟矢口否認有過失傷害犯行，辯稱：係乙○○○
    騎乘機車自民生路巷內，自右側逆向行駛至桃園市○○路，才會發生碰撞云云。
    惟查：（一）右揭犯罪事實，業據告訴人乙○○○指訴綦詳；並有桃園縣警察局
    道路交通事故調查報告表及現場、車損照片六幀、診斷證明書二紙、告訴人受傷
    照片四幀附卷可稽。又參以桃園縣警察局道路交通事故調查報告表之事故現場圖
    所示，告訴人所騎乘上開機車倒於被告所駕駛上開自小客車之左前方，且被告所
    駕駛之小客車左側車輪後，地上留有告訴人所騎乘上開機車之刮地痕六．二公尺
    ，足認係告訴人所騎乘機車與被告所駕駛小客車發生碰撞，機車倒地時向左前方
    滑行所留下甚明；復觀之被告所駕駛自小客車左前方向燈破損、前引擎蓋略凹，
    告訴人所騎乘之機車右前側腳踏板破損之情形，足認係被告所駕自小客車左前方
    保險桿及左前方向燈處，碰撞告訴人所騎乘機車之右前側腳踏板而肇事，否則被
    告所駕駛自小客車左側車輪後，焉會留有告訴人所騎乘上開機車刮地痕六．二公
    尺之理？再者，果如被告所稱係告訴人騎乘機車自其自小客車右側逆向行駛，而
    與其小客車發生擦撞，其撞擊點應係被告所駕駛之自小客車右前側保險桿及右前
    方向燈處，其受損之部分應係右前方向燈處方屬符合常情，豈有自小客車左前方
    向燈破損、前引擎蓋略凹之理？則被告辯稱：係告訴人自其右側騎機車逆向行駛
    ，始發生碰撞云云，與事實不符，不足採信。（二）又按車輛行至無號誌之交岔
    路口，支線道應暫停讓幹線道車先行，道路交通安全規則第一百零二條第一項第
    二款定有明文，被告駕車自應注意依上述道路交通安全規定行駛，且依當時路狀
    ，又無不能注意之情形，竟疏不注意，駕駛自小客車由支道駛出，未讓直行行駛
    於桃園縣桃園市○○路之幹線道之乙○○○所騎乘機車先行，因而發生碰撞，致
    乙○○○人車倒地後，受有上述傷害，已如前述；且本件經送臺灣省桃園縣區車
    輛行車事故鑑定委員會鑑定亦同此認定，有該委員會九十府車鑑桃字第九０一八
    三四號函及鑑定意見書在卷足憑。雖告訴人乙○○○騎乘輕型機車行近閃光黃燈
    交岔路口未減速慢行，與有過失，亦同為本件車禍肇事之原因；惟按刑法上所謂
    之「過失」，係指行為人雖非故意，但按其情節應注意，並能注意，而不注意者
    而言，被害人即告訴人乙○○○雖與有過失，仍無法減免行為人在不超越社會相
    當性之範圍應有之注意義務，且刑事責任係對於反社會行為所加之公之制裁，不
    若民事責任係專以填補損害為目的，因此並無允許依過失相抵之理論，而消長已
    發生之刑事責任之餘地，是本件被告仍難辭其過失之責。而告訴人乙○○○因本
    件車禍致受前開所述之傷害，已如前述，是被告之過失行為與告訴人之受傷間，
    具有相當因果關係。綜上所述，被告所辯顯係事後卸責之詞，委無足採。事證明
    確，被告之過失犯行，洵堪認定。
二、核被告所為，係犯刑法第二百八十四條第一項之前段過失傷害罪。又被告於車禍
    發生後報警處理，向前來處理車禍案件之桃園縣警察局桃園分局武陵派出所丙○
    ○○○坦承肇事，接受裁判，業據警員鄭豐春載明於桃園縣警察局道路交通事故
    調查報告表，係對於未發覺之罪自首而受裁判，應減輕其刑。爰審酌被告駕車肇
    事過失程度、所造成損害、被害人與有過失及犯後態度等一切情狀，量處如主文
    所示之刑，並諭知易科罰金之折算標準，以資懲儆。
據上論斷，應依刑事訴訟法第二百九十九條第一項前段，刑法第二百八十四條第一項
前段、第六十二條前段、第四十一條第一項前段，罰金罰鍰提高標準條例第一條前段
、第二條，判決如主文。
本案經檢察官蔡正雄到庭執行職務。
中      華      民        國    九十一    年    七      月    二十六    日
                                      臺灣桃園地方法院刑事第四庭
                                          法  官  邱  滋  杉
右正本證明與原本無異。
如不服本判決，應於判決送達後十日內向本院提出上訴狀( 應附繕本 )，上訴於
臺灣高等法院。
                                          書記官  周  巧  屏
中      華      民        國    九十一    年   七       月   二十六    日
附錄本案論罪科刑法條全文：
刑法第二百八十四條
因過失傷害人者，處六月以下有期徒刑、拘役或五百元以下罰金。致重傷者，處一年
以下有期徒刑、拘役或五百元下罰金。
從事業務之人，因業務上之過失傷害人者，處一年以下有期徒刑、拘役或一千元以下
罰金。致重傷者，處三年以下有期徒刑、拘役或二千元以下罰金。
